【裁判字號】    95,訴,372
【裁判日期】    951013
【裁判案由】    行使偽造文書等
【裁判全文】
臺灣花蓮地方法院刑事判決               95年度訴字第372號
公  訴  人  臺灣花蓮地方法院檢察署檢察官
被      告  丑○○
上列被告因行使偽造文書等案件，經檢察官提起公訴（94年度發
查偵字第 493號），因被告對被訴犯罪事實為有罪陳述，經本院
合議庭裁定行簡式審判程序，本院判決如下：
    主  文
丑○○行使偽造私文書，足以生損害於公眾及他人，處有期徒刑
參月，如易科罰金，以銀元佰元即新臺幣玖佰元折算壹日，偽
造甲○○、子○○、辛○○、庚○○、寅○○、壬○○、卯○○
、丙○○、乙○○、戊○○、林原慶之印章各壹枚，及工資印領
清冊上偽造甲○○、子○○、辛○○、庚○○、寅○○、壬○○
、卯○○、丙○○、乙○○、戊○○、林原慶之印文均沒收；又
商業負責人為納稅義務人以不正當方法逃漏稅捐，處有期徒刑參
月，如易科罰金，以銀元佰元即新臺幣玖佰元折算壹日。應執
行有期徒刑伍月，如易科罰金，以銀元佰元即新台幣玖佰元折
算壹日；偽造甲○○、子○○、辛○○、庚○○、寅○○、壬○○、卯○○、丙○○、乙○○、戊○○、林原慶之印章各壹枚，
及工資印領清冊上偽造甲○○、子○○、辛○○、庚○○、寅○○、壬○○、卯○○、丙○○、乙○○、戊○○、林原慶之印文
，均沒收。
    事  實
一、丑○○係花蓮縣新城鄉○○村○○街15巷10號「暉盛機械工
    程行」之負責人，並經手暉盛機械工程行89年度營利事業所
    得稅之申報事宜，為從事業務之人，且「暉盛機械工程行」
    給付員工之各類所得扣繳暨免扣繳憑單（下稱所得扣繳憑單
    ）及各類所得扣繳憑單暨免扣繳憑單申報書，亦為其附隨業
    務製作之文書。其明知甲○○、子○○ 2人並未在該工程行
    工作及領有薪資，另辛○○、庚○○、寅○○、壬○○、卯
    ○○、丙○○、乙○○、戊○○、丁○○（工資印領清冊載
    為林原慶）等人，於89年間僅在該工程行工作如附表所示之
    期間及支領如附表所示之薪資，竟為使納稅義務人「暉盛機
    械工程行」逃漏稅捐，於90年間某時，同時偽造甲○○、子
    ○○、辛○○、庚○○、寅○○、壬○○、卯○○、丙○○
    、乙○○、林茂盛（原名戊○○）、丁○○等人自89年1 月
    起至同年11月止，在該工程行工作向其支領如附表所示工資
    之工資印領清冊，嗣委請不知情之人偽造甲○○、子○○、
    辛○○、庚○○、寅○○、壬○○、卯○○、丙○○、乙○○、戊○○、丁○○（因工資表記載林原慶，故偽造成林原
    慶）等人之印章並蓋用於該工資印領清冊上，且委託不知情
    之商業會計記帳人竇桂英製成各類所得扣繳暨免扣繳憑單，
    並據以填製「暉盛機械工程行」89年度各類所得扣繳暨免扣
    繳憑單申報書，將該上開不實之薪資金額虛列為該工程行之
    薪資支出，增加營業成本，以詐術向財政部台灣省北區國稅
    局提出申報，使之營造成本增加，營利所得減少，以此方法
    逃漏營利事業所得稅，足以生損害於甲○○、子○○、辛○○、庚○○、寅○○、壬○○、卯○○、丙○○、乙○○、
    戊○○、丁○○等人及稅捐稽徵機關對於稅捐稽徵之正確性
    ，嗣經稅捐機關核計結果，「暉盛機械工程行」以上開不正
    當方法所逃漏之89年度營利事業所得稅金額為407111元。
二、案經甲○○、子○○、辛○○、庚○○、寅○○、壬○○、
    卯○○、丙○○、乙○○告訴及花蓮縣警察局新城分局報請
    臺灣花蓮地方法院檢察署檢察官偵查起訴。
    理  由
一、訊據被告對於上開犯行業已坦承不諱，核與證人甲○○、寅
    ○○、丙○○、乙○○、己○○、戊○○、癸○○、林茂盛
    、丁○○、徐雲鳳、竇桂英於警詢中之指訴及證人子○○、
    辛○○、庚○○、壬○○、卯○○於警詢及偵查中之證述相
    符，此外，另有暉盛機械工程行於89年度工資薪資印領清冊
    17份、89年度各類所得扣繳暨免扣繳憑單 2份、財政部臺灣
    省北區國稅局花蓮縣分局函及所附之漏稅額計算表、暉盛機
    械工程行89年度營利事業所得稅結算申報核定通知書 1份在
    卷可參，被告自白與事實相符，堪可採信，其罪證明確，應
    予依法論科。
二、論罪科刑部分：
（一）被告係「暉盛機械工程行」之負責人，為商業登記法規定
      之商業負責人，亦為從事業務之人，其製作「暉盛機械工
      程行」員工扣繳憑單及營利事業所得稅結算申報書，為其
      業務上所製作之文書；又稅捐稽徵法第41條之處罰對象為
      納稅義務人，同法第47條則將納稅義務人為公司或商號之
      責任，基於刑事政策之考慮，於其應處徒刑範圍，轉嫁於
      公司或商號負責人，故於此種情形而受罰之公司或商號負
      責人，乃屬代罰之性質，其公司或商業負責人本身並非逃
      漏稅捐之納稅義務人，亦即非犯罪之主體，此部分行為與
      商業負責人之其他犯罪行為之間，自無方法或結果之牽連
      關係（最高法院92年台上字第4025號判決可參），核先說
      明。
（二）核被告所為，係犯刑法第210條、第216條行使偽造私文書
      （其偽造印章、印文之行為為偽造私文書之前階段行為，
      不另論罪）、第215條、第216條之行使業務上登載不實文
      書罪、稅捐稽徵法第47條第 3款、第41條之公司商業負責
      人為納稅義務人以不正當方法逃漏稅捐罪，又起訴書記載
      稅捐稽徵法第41條，應予變更。
（三）被告利用不知情之人偽刻印章及利用會計人員虛偽填載附
      表所示之人之所得扣繳憑單及該工程行89年度各類所得扣
      繳暨免扣繳憑單申報書，持向財政部臺灣省北區國稅局花
      蓮縣分局申報稅捐，為間接正犯。而被告所為上揭扣繳憑
      單、結算申報書登載不實並申報之行為，雖登載不實之文
      書有不同，但所侵害者為同一之公共信用社會法益，且本
      件無證據證明有連續為之，要僅成立一業務登載不實罪；
      另本件亦無證據足認被告有連續偽造附表所示之人之工資
      印領清冊，亦僅論以一偽造工資印領請冊之行為。
（四）又被告所犯行使業務登載不實文書罪與行使偽造私文書罪
      ，為牽連犯關係（公訴人認為係想像競合犯關係，容有違
      誤），應從重論以行使偽造私文書罪。又行使偽造私文書
      罪與稅捐稽徵法第47條第 3款、第41條以不正當之方法逃
      漏稅捐罪之間，係犯意各別，行為互異，應予分論併罰（
      公訴人認為係牽連犯關係，容有誤會，理由業已敘述於前
      ）。
（五）爰審酌被告為使暉盛機械工程行逃漏營業稅，業已影響國
      家稅收，其逃漏稅之金額非低，然其犯罪後已坦承犯行，
      態度良好等一切情狀，就其所犯前開二罪分別量處如主文
      所示之刑，並定應執行刑，且就各該宣告刑及所定應執行
      刑，均諭知易科罰金之折算標準。
（六）查被告行為後，刑法部分條文及刑法施行法業於94年2月2
      日經總統令修正公布，並於95年7月1日施行，又參酌最高
      法院95年5月23日刑事庭第8次會議決議中關於法律變更之
      比較適用原則：刑法第2條第1項之規定，係規範行為後法
      律變更所生新舊法律比較適用之準據法，於刑法施行後，
      應適用該法第2條第1項之規定，為「從舊從輕」之比較；
      另於比較時應就罪刑有關之共犯、未遂犯、想像競合犯、
      牽連犯、連續犯、結合犯，以及累犯加重、自首減輕暨其
      他法定加減原因（如身分加減）與加減比例等一切情形，
      本於統一性及整體性原則，綜其全部罪刑之結果而為比較
      ：
 （1）關於牽連犯部分，因新修正刑法刪除此規定，故於新法修
      正施行後，被告之數犯罪行為，即須分論併罰。經比較新
      、舊法結果，應以修正前刑法第55條規定較有利於被告。
 （2）關於易科罰金部分，經比較修正前後之易科罰金折算標準
      ，應以95年7月1日修正公布施行前之規定，較有利於行為
      人，自應依刑法第2條第1項前段，適用行為時即修正前之
      刑法第41條第 1項前段規定，定其折算標準（臺灣高等法
      院暨所屬法院因應新修正刑法施行座談會第5號提案第1子
      題研討結論參照）。
 （3）關於定執行刑部分，因修正後刑法第51條第 5款有期徒刑
      得定執行刑至30年，然修正前刑法則僅定執行至20年，故
      以修正前第51條第5款有利於被告。
 （4）據上，綜合比較之結果，以被告行為時之修正前刑法之規
      定，較為有利被告，自應適用上開修正前刑法第55條、第
      41條第1項前段、第51條第5款之規定對被告論處。
（七）被告偽造附表所示之人之印章，雖未扣案，但無證據證明
      業已滅失，應依刑法第 219條規定宣告沒收，又被告委請
      他人偽造附表所示之人之印章後，並蓋用偽印文於工資印
      領清冊上，該印領清冊上之印文亦屬偽印文，依刑法第21
      9條之規定，仍應予以沒收，併此說明。
據上論斷，應依刑事訴訟法第273條之1第1項、第299條第 1項前
段、第300條，稅捐稽徵法第47條第3款、第41條，刑法第2條第1
項前段、第11條前段、第216條、第210條、第215條、第219條，
修正前刑法第55條、第51條第5款、第41條第1項前段，罰金罰鍰
提高標準條例第1條前段，修正前罰金罰鍰提高標準條例第2條，
現行法規所定貨幣單位折算新臺幣條例第2條，判決如主文。
本案經檢察官孫源志到庭執行職務
中    華    民    國    95    年    10    月    13    日
                        臺灣花蓮地方法院刑事第三庭
                            法    官    鄭  培  麗
上列正本證明與原本無異。
如對本判決不服，應於送達後10日內，向本院提出上訴狀（應抄
附繕本）告訴人或被害人如對於本判決不服者，應具備理由請求
檢察官上訴，其上訴期間之計算係以檢察官收受判決正本之日期
為準。
                             書記官
中    華    民    國    95    年    10    月    16    日
附錄本判決論罪之法律條文：
稅捐稽徵法第47條第3款：
本法關於納稅義務人、扣繳義務人及代徵人應處徒刑之規定，於
下列之人適用之：
三、商業登記法規定之商業負責人。
稅捐稽徵法第41條：
納稅義務人以詐術或其他不正當方法逃漏稅捐者，處五年以下有
期徒刑、拘役或科或併科新台幣六萬元以下罰金。
中華民國刑法第216條：
行使第二百十條至第二百十五條之文書者，依偽造、變造文書或
登載不實事項或使登載不實事項之規定處斷。
中華民國刑法第210條：
偽造、變造私文書，足以生損害於公眾或他人者，處五年以下有
期徒刑。
中華民國刑法第215條：
從事業務之人，明知為不實之事項，而登載於其業務上作成之文
書，足以生損害於公眾或他人者，處三年以下有期徒刑、拘役或
五百元以下罰金。
中華民國刑法第219條：
偽造之印章、印文或署押，不問屬於犯人與否，沒收之。


司法院資訊處製作；財團法人民間司法改革基金會備份。
